【裁判字號】    98,消債更,20
【裁判日期】    980619
【裁判案由】    聲請更生程序
【裁判全文】
臺灣高雄地方法院民事裁定            98年度消債更字第20號
    聲  請  人  甲○○
                            1.
上列當事人因消費者債務清理條例事件聲請更生，本院裁定如下
：
    主  文
聲請駁回。
聲請費用由聲請人負擔。
    理  由
一、聲請意旨略以：聲請人積欠如附表所示之債務，雖前曾於95
    年6 月1 日與金融機構協商成立債務清償方案，每月應繳協
    商款項新台幣 (下同)6,600 元 ，惟因高雄市第二信用合作
    社之債務未參與協商，而再於消費者債務清理條例施行後，
    向最大債權金融機構高雄市第二信用合作社請求協商，然協
    商不成立；聲請人任職群創光電公司每月薪資新臺幣（下同
    ）28,270元，每月收入扣除必要生活費10,991元後及將另遭
    前女友扣薪1/3 後，確有不能清償債務或不能清償之虞；聲
    請人所負無擔保或無優先權之債務總額並未逾1, 200萬元，
    復未經法院裁定開始清算程序或宣告破產，爰依法聲請更生
    等語。
二、按債務人不能清償債務或有不能清償之虞，且無擔保或無優
    先權之債務總額未逾新臺幣1,200 萬元者，於法院裁定開始
    清算程序或宣告破產前，得向法院聲請更生，消費者債務清
    理條例第3 條、第42條第1 項分別定有明文。又聲請更生或
    清算不合程式或不備其他要件者，法院應以裁定駁回之，但
    其情形可以補正者，法院應定期間先命補正，復為同條例第
    8 條所明定。
三、經查：
  (一)聲請人主張其有如附表所示之債務，依消費者債務清理條例
    規定，向最大債權金融機構高雄市第二信用合作社申請協商
    經因不符協商機制致協商不成立等情，業據提出債權人清冊
    、財團法人金融聯合徵信中心當事人查詢個人資料（信用報
    告）回覆書、95、96年度綜合所得稅各類所得資料清單、財
    產歸屬資料清單、前置協商退件通知書等件為證，經核並無
    不符，堪信為真實。
  (二)查聲請人雖主張平均每月所得28,270元，然依聲請人所提出
    97年6 、7 、8 月等3 個月份薪資單記載，所得總額分別為
    26,747、32,190、31,588元，有薪資單可參 (卷第11-13 頁
    )， 平均每月薪資30,175元 (且不包括年終金在內)， 是
    本院審酌認以30,175元為聲請人每月平均所得計算較為合理
    ；況聲請人提出之存摺所示自94年起每月均固定有423 元之
    優存息入帳 (卷第54-58 頁)， 足認其仍另有定額之軍人優
    惠存款並未陳報，是其所得依上開金額計算應為合理。
  (三)聲請人雖主張其每月支出包括房屋費用、膳食費等個人生活
    費共需10,991元，未逾內政部公告之98年度高雄市每人每月
    最低生活標準為11,309元，尚屬合理。
  (四)聲請人每月收入既為30,175元，於扣除必要支出10,991元後
    ，每月尚有19,184元可供清償債務，以聲請人積欠如附表所
    示之總債務金額1,699,000 元，不計利息僅需約89個月即可
    清償完畢，而聲請人現年僅28歲，縱計加利息，亦非不能清
    償債務甚明；至聲請人以其將遭前女友聲請扣薪1/3 而無法
    清償債務，惟縱遭扣薪亦實質減少其負債，況，然債務人若
    可與債權人成立協商，債權人亦無聲請強制扣薪之必要，亦
    難認聲請人得以將遭扣薪為由而主張不能清償債務。
四、綜上所述，本件聲請人依現有收入，扣除生活支出後，並無
    不能清償債務之情形，聲請人主張無法清償之虞而聲請更生
    ，自屬無據，應屬聲請更生之要件不備且欠缺保護必要性，
    又無從補正，依首揭條文之意旨，自應駁回其更生之聲請。
五、依消費者債務清理條例第11條第1 項、第15條，民事訴訟法
    第95條、第78條，裁定如主文。
中    華    民    國    98    年    6     月    19    日
                  民事第四庭    法  官  林玉心
上為正本係照原本作成。
如對本裁定抗告，須於裁定送達後10日內向本院提出抗告狀。
中    華    民    國    98    年    6     月    19    日
                                書記官  林國龍
附表：
┌──┬────────────┬────────┬────────────┐
│編號│債權人                  │金額（新臺幣）  │  種        類          │
├──┼────────────┼────────┼────────────┤
│一  │荷蘭銀行                │ 392,000元      │信貸                    │
├──┼────────────┼────────┼────────────┤
│二  │高雄市第二信用合作社    │ 980,000元      │信貸                    │
├──┼────────────┼────────┼────────────┤
│三  │中國信託銀行            │  39,000元      │信貸                    │
├──┼────────────┼────────┼────────────┤
│四  │湯潔云                  │ 288,000元      │民間貸款 (前女友)本 票裁│
│    │                        │                │定                      │
├──┴────────────┴────────┴────────────┤
│ 合計                          1,699,000元                                │
└─────────────────────────────────────┘


司法院資訊處製作；財團法人民間司法改革基金會備份。
